最高法院刑事判決　　　　　　九十六年度台上字第六九九八號
上　訴　人　甲○○
上列上訴人因違反毒品危害防制條例案件，不服台灣高等法院中
華民國九十六年六月一日第二審判決（九十五年度上訴字第四七
七七號，起訴案號：台灣桃園地方法院檢察署九十三年度偵字第
一四０九八號），提起上訴，本院判決如下：
    主  文
原判決撤銷，發回台灣高等法院。
    理  由
本件原判決認定：上訴人甲○○為供自己施用，於民國九十三年
四月初某日，向姓名年籍不詳綽號「阿賢」之男子購買甲基安非
他命五百公克，因數量不足，而先取得三百餘公克，藏放在其桃
園縣中壢市○○路七十二號居處。嗣竟萌生販賣牟利之意圖，自
九十三年五月十八日起至同年八月十六日止，分別以其行動電話
與姓名年籍不詳之綽號「啟安」、「妹仔」、「小丁」、「STEV
EN」、「志成」、「阿猴」等人，洽談欲販賣甲基安非他命之事
宜，尚未著手交易，即經警依法監聽、搜索，於九十三年八月三
十一日下午五時許，在上述居處查獲，並扣得甲基安非他命十七
包（驗餘總淨重三百八十一．０六公克）及其所有之研磨器一台
、電子磅秤一台、帳冊二本、分裝袋一批、藥鏟一支等物等情。
因而維持第一審論上訴人以意圖販賣而持有第二級毒品罪，處有
期徒刑捌年，併諭知扣案之上開甲基安非他命沒收銷燬；包裝袋
拾柒個及其他經查扣之物均沒收部分之判決，駁回上訴人在第二
審之上訴。固非無見。
惟按：(一)、非以營利售賣之意圖而販入，或因其他原因而持有第
二級毒品，嗣起售賣營利之意圖，著手於販賣行為而未及賣出者
，應論以販賣第二級毒品未遂罪責；必其尚未著手於賣出行為，
始成立意圖販賣而持有第二級毒品罪責。原判決認定上訴人有前
揭犯行，係以卷附之通訊監察錄音帶譯文、台北市政府警察局刑
事警察大隊通訊監察通話紀錄表，為其主要憑據之一。然依原判
決引用之上訴人與綽號「STEVEN」者於九十三年七月二十八日之
通話譯文所載，綽號「STEVEN」者提及「皮鞋（甲基安非他命之
暗語）要好的、新的」，上訴人回以「你剛才吃的那個就是」「
你就拿一兩好了」等語（見原判決第三頁，理由二第五至六行；
第四頁第四至七行、第十至十二行）。上開證據資料既為原判決
所採用，倘若可信，則上訴人既有賣出甲基安非他命以圖利之犯
意，且與買方即綽號「STEVEN」者就買賣標的物甲基安非他命之
品質、數量進行具體之協商，應已著手於販賣第二級毒品罪構成
要件之行為，縱無證據足資證明嗣後其業已完成交易，仍應成立
販賣第二級毒品罪之未遂犯；原判決認其尚未著手於販賣行為，
而祇論以意圖販賣而持有第二級毒品罪，非無可議。(二)、犯意圖
販賣而持有第二級毒品罪者，其供犯罪所用之財物，固應優先適
用毒品危害防制條例第十九條第一項義務沒收之規定，予以沒收
；但如係供犯罪預備之物，則不能適用上開特別規定，而須依刑
法第三十八條第一項第二款為沒收之宣告。第一審判決及原判決
均於理由欄內說明：「扣案研磨器一台、電子磅秤一台、帳冊二
本、分裝袋一批、藥鏟一支等物，衡以經驗法則，此等設備係『
為將毒品分裝』販賣、『欲紀錄』交易對象金額明細之用」等旨
（見第一審判決第八頁，第十至十二行；原判決第四頁倒數第二
行至第五頁第一行）。如果無訛，則上開物品茍尚未用以分裝毒
品及紀錄交易情形，應祇係供犯罪預備之物而已，乃第一審判決
以其係供犯罪所用之物，而依毒品危害防制條例第十九條第一項
之規定諭知沒收（見第一審判決第十一頁倒數第七至四行），即
有判決適用法則不當之違背法令；原審未加糾正而予以維持，同
屬違誤。以上或為上訴意旨所指摘，或為本院得依職權調查之事
項；且因第三審法院應以第二審判決所確認之事實為判決基礎，
刑事訴訟法第三百九十四條第一項前段定有明文，原判決上述之
違背法令，影響於事實之確定，本院無可據以為裁判，應認有撤
銷發回之原因。
據上論結，應依刑事訴訟法第三百九十七條、第四百零一條，判
決如主文。
中　　華　　民　　國　九十六　年　 十二 　月　 十三　 日
                      最高法院刑事第五庭
                          審判長法官  林　增　福
                                法官  邵　燕　玲
                                法官  張　清　埤
                                法官  陳　世　雄
                                法官  蔡　國　在
      本件正本證明與原本無異
                                      書  記  官
中　　華　　民　　國　九十六　年　 十二　 月　 十八 　日
                                                      V
